臺灣高雄地方法院民事判決　　　　　　110年度簡上字第158號
上　訴　人　吳茂生　
被　上訴人　蕭宗和　
　　　　　　鴻順印刷文化事業股份有限公司

兼
法定代理人　吳亮穎（原名吳清溪）　　

上二人共同
訴訟代理人　徐銘宏　
上列當事人間請求損害賠償事件，上訴人對於民國110 年5 月11
日本院高雄簡易庭109 年度雄簡字第2357號第一審判決提起上訴
，本院於民國110 年11月18日言詞辯論終結，判決如下：
    主  文
上訴駁回。
第二審訴訟費用由上訴人負擔。
    事實及理由
一、上訴人起訴主張；被上訴人蕭宗和受僱於被上訴人鴻順印刷
    文化事業股份有限公司（下稱鴻順公司）擔任貨車司機，被
    上訴人吳亮穎（原名吳清溪，下稱吳清溪）則為鴻順公司負
    責人。蕭宗和於民國106 年9 月28日11時48分許，駕駛鴻順
    公司名下之車牌號碼000-0000號營業小貨車（下稱系爭車輛
    ）沿高雄市前金區成功二路南往北行駛，行經該路與六合二
    路交岔路口時未禮讓直行車先行而貿然左轉，適上訴人騎乘
    車牌號碼000-000 號輕型機車自六合二路慢車道機車停車格
    起駛並沿成功二路往南行駛，二車發生碰撞，上訴人因而人
    車倒地，頸椎受傷合併因撞擊導致神經壓迫之重傷害（下稱
    系爭傷勢），因此受有減少勞動能力並增加生活上需要費用
    新臺幣（下同）29萬元之損害；且上訴人需時常回診及復健
    ，精神上受有莫大壓力，應得請求精神慰撫金9 萬元，爰依
    民法第184 條第1 項前段、第188 條之規定提起本訴等語。
    並於原審聲明：被上訴人應連帶給付上訴人38萬元。
二、被上訴人蕭宗和、吳清溪以：伊沒有肇事責任，事故發生時
    有幫上訴人叫救護車，上訴人堅持不上救護車就騎車離開，
    當下上訴人看起來沒有外傷，且拿不出就醫收據和證明等語
    置辯；被上訴人鴻順公司則以：蕭宗和是伊僱用，車禍後上
    訴人有要公司多少給點現金，公司有投保加重第三責任險，
    但上訴人拿不出任何就醫證明費用，保險公司無法出險等語
    置辯，並於原審答辯聲明：上訴人於原審之訴駁回。
三、原審判決上訴人全部敗訴，上訴人提起上訴，並於本院聲明
    ：㈠原判決廢棄；㈡被上訴人應連帶給付上訴人38萬元。被
    上訴人援引原審所述（惟捨棄抗辯蕭宗和本件交通事故具有
    下述過失之部分），鴻順公司及吳清溪另補充本件保險理賠
    金的時效已經超過等語置辯，並答辯聲明：上訴駁回。
四、不爭執事項
  ㈠蕭宗和於106 年9 月28日11時48分許，駕駛系爭車輛沿高雄
    市前金區成功二路南往北行駛，行經成功二路與六合二路交
    岔路口時，適上訴人騎乘車牌號碼000-000 輕型機車自六合
    二路慢車道機車停車格起駛並沿成功二路往南行駛，二車發
    生碰撞。
  ㈡蕭宗和於前揭時地駕駛系爭車輛，有未注意車前狀況及依規
    定行駛至交叉路口中心始左轉之過失。
  ㈢上訴人曾於108 年1 月25日因頸椎退化合併神經壓迫至成大
    醫院就診，嗣前往中正骨科醫院復健。
五、爭執事項
  ㈠上訴人所受前揭傷勢與蕭宗和之過失駕駛行為，有無因果關
    係？
  ㈡如有，上訴人得否請求減少勞動能力損失及增加生活上所需
    費用29萬元及精神慰撫金9萬元？
  ㈢承前，上訴人請求被上訴人連帶賠償上開費用，有無理由？
六、本院得心證之理由：
  ㈠按因故意或過失，不法侵害他人之權利者，負損害賠償責任
    。但能證明其行為無過失者，不在此限；受僱人因執行職務
    ，不法侵害他人之權利者，由僱用人與行為人連帶負損害賠
    償責任。但選任受僱人及監督其職務之執行，已盡相當之注
    意或縱加以相當之注意而仍不免發生損害者，僱用人不負賠
    償責任，民法第184 條第1 項前段及第188 條第1 項固有明
    文規定。惟侵權行為之成立，須行為人因故意過失不法侵害
    他人權利，亦即行為人須具備歸責性、違法性，且行為與損
    害間有相當因果關係，始能成立。又當事人主張有利於己之
    事實者，就其事實有舉證之責任，民事訴訟法第277 條前段
    定有明文，而上訴人主張系爭傷勢係因本件交通事故以致，
    既為被上訴人所否認，準此，上訴人自應就系爭傷勢與本件
    交通事故具有相當因果關係一節負舉證責任。
  ㈡上訴人雖主張本件交通事故致受系爭傷勢，因而受有38萬元
    之損害，並提出國立成功大學醫學院附設醫院（下稱成大醫
    院）診斷書及中正脊椎骨科醫院（下稱中正醫院）復健科收
    據（見原審卷第115-121 、131 頁）為證。然查，本件交通
    事故發生於106 年9 月25日，上訴人則於108 年1 月25日始
    因頸椎退化合併神經壓迫（下稱上開病徵）至成大醫院就診
    ，而經本院函詢該院，函復略以：當時病例並無紀錄自述成
    因，故成因不得而知。然根據影像檢查結果推估，此退化可
    能與患者年紀較大及身體退化有關等語，有成大醫院函文及
    診療資料摘要表在卷可參（見原審卷第135-137 頁），則上
    訴人是否因本件交通事故致受有系爭傷勢、上開病徵與系爭
    傷勢之關連為何，均無從據前揭成大醫院診斷書以認；再者
    ，上訴人自109 年6 月8 日起至110 年3 月4 日前往中正醫
    院復健，亦距本件交通事故發生時日逾2 年之久，是據上訴
    人所提前開事證，僅足以證明上訴人於108 年1 月25日因上
    開病徵就診，嗣於109 年間進行復健之事實，但與本件交通
    事故時隔已至少1 年以上，不足以證明前揭傷勢與本件交通
    事故之間具有相當因果關係，從而，上訴人主張因本件交通
    事故受有損害，請求被上訴人負連帶損害賠償責任，即屬無
    據。
七、綜上所述，上訴人主張依民法第184 條第1 項前段及第188
    條第1 項之法律關係，請求被上訴人連帶給付38萬元，為無
    理由，應予駁回。原審判決駁回上訴人之訴，核無違誤。上
    訴意旨指摘原判決不當，求予廢棄改判，為無理由，應予駁
    回。
八、本件事證已臻明確，兩造其餘攻擊防禦方法及舉證，核與判
    決結果不生影響，爰不逐一論駁，併此敘明。
九、據上論結，本件上訴無理由，依民事訴訟法第436 條之1 第
    3 項、第449 條第1項、第78條規定，判決如主文。
中    華    民    國    110   年    12   月    10     日
                  民事第四庭  審判長法  官   鄭子文
                                    法  官   郭任昇
                                    法  官   鄭伊倫
以上正本係照原本作成。
本判決不得上訴。
中    華    民    國   110   年     12   月    10     日 
                                    書記官   林雅婷